【裁判字號】    97,訴,186
【裁判日期】    970530
【裁判案由】    違反毒品危害防制條例
【裁判全文】
臺灣嘉義地方法院刑事判決               97年度訴字第186號
公  訴  人  臺灣嘉義地方法院檢察署檢察官
被      告  甲○○
                    （另案於臺灣嘉義監獄執行中）
選任辯護人  陳正芳律師（財團法人法律扶助基金會扶助律師）
上列被告因違反毒品危害防制條例案件，經檢察官提起公訴（九
十六年度偵字第六０五三號），本院判決如下：
    主  文
甲○○持有第一級毒品，累犯，處有期徒刑貳年陸月，減為有期
徒刑壹年參月。扣案之第一級毒品海洛因伍拾壹包（合計淨重參
點參參公克）均沒收銷燬之；上開海洛因外包裝袋伍拾壹個，均
沒收。
    事  實
一、甲○○前於民國八十六年間因肅清煙毒條例案件，經臺灣高
    雄地方法院以八十六年度訴字第三四九二號判處有期徒刑三
    年三月，經提起上訴，再經臺灣高等法院高雄分院以八十七
    年度上訴字第五五九號駁回上訴確定，後於八十九年四月二
    十六日縮短刑期假釋出監，嗣因案撤銷假釋入監執行殘刑，
    迄九十二年八月十一日縮刑滿執行完畢。詎甲○○猶不知悔
    改，明知海洛因為毒品危害防制條例所定之第一級毒品，不
    得非法持有，竟於九十五年八月八日晚間某時許施用第一級
    毒品海洛因後（業經臺灣高雄地方法院以九十五年度訴字第
    三九九一號判決確定），為供自己施用再另起持有第一級毒
    品海洛因之犯意，於九十五年十一月二十三日十七時二十分
    許，在高雄市○○區○○路「戰將遊藝場」前，向真實姓名
    、年籍不詳綽號「大胖」之成年男子，以新臺幣（下同）二
    萬二千元之代價，購買第一級毒品海洛因五十一包（合計淨
    重3.33公克）而持有之。嗣於同日十七時四十分許，在高雄
    市○○區○○街與右昌街交岔路口經警攔檢盤查，並經甲○
    ○同意搜索後，在其所駕駛之車牌號碼1952 -NY號自用小客
    車之右前座上，扣得上揭第一級毒品海洛因五十一包，而查
    獲上情。
二、案經高雄市政府警察局左營分局報請臺灣高雄地方院檢察署
    檢察官呈請臺灣高等法院檢察署檢察長令轉臺灣嘉義地方法
    院檢察署檢察官偵查起訴。
    理  由
一、按被告以外之人於審判外之陳述，雖不符刑事訴訟法第一百
    五十九條之一至第一百五十九條之四之規定，而經當事人於
    審判程序同意作為證據，法院審酌該言詞陳述或書面陳述作
    成時之情況，認為適當者，亦得為證據。當事人、代理人或
    辯護人於法院調查證據時，知有第一百五十九條第一項不得
    為證據之情形，而未於言詞辯論終結前聲明異議者，視為有
    前項之同意，此觀刑事訴訟法第一百五十九條之五規定甚明
    。本件被告甲○○及辯護人於言詞辯論終結前，對於證人彭
    志嘉、陳致宏偵查中之證詞、高雄市政府警察局左營分局搜
    索扣押筆錄、扣押物品目錄表、扣押物物品收據、法務部調
    查局九十五年十二月二十四日調科壹字第 09523052010號鑑
    定書等證據方法之證據能力，均未聲明異議。本院審酌上開
    言詞陳述及書面陳述作成時之情況，認無顯不適當之情形，
    且採納上開證據方法，尚無礙於被告與辯護人於程序上之彈
    劾詰問權利，而認上開證據資料合於刑事訴訟法第一百五十
    九條之四、之五等規定，因而均具證據能力。至被告固就其
    警詢時之供詞於偵查中及本院審理時均辯稱：員警向伊說因
    查獲毒品太多包，若是伊不承認有販賣毒品，便無法送刑事
    組，當時伊身體不適，遂請員警趕快做完筆錄趕快移送（見
    偵查卷第33頁；本院卷第36頁、第68頁）云云，似對於其警
    詢時供述之任意性提出抗辯，惟對照被告於本院行準備程序
    時及審理時均坦稱：警詢時並未遭受任何不法取供（見本院
    卷第36頁、第68頁）等語明確，核與證人即製作筆錄員警彭
    志嘉、陳致宏偵查中之證詞相符，足見被告警詢時之供述係
    因其主觀上為圖儘早移送所為，是其警詢時供述之任意性尚
    難認有何瑕疵可指，因而仍具有證據能力無疑（證明力部分
    容後詳述）。
二、訊據被告對上開事實於偵查中及本院審理時均供承不諱，並
    有高雄市政府警察局左營分局搜索扣押筆錄、扣押物品目錄
    表、扣押物物品收據各乙份及查獲照片三幀在卷可稽；而扣
    案疑似第一級毒品海洛因之白色粉末，經送法務部調查局鑑
    定，其結果確含第一級毒品海洛因成分，合計淨重3.33公克
    、空包裝總重7.34公克等情，有法務部調查局調科壹字第09
    523052010 號鑑定書乙份在卷可稽，均足資擔保被告上開任
    意性自白確與事實相符，應堪採信。至辯護人雖為被告辯稱
    ：被告係為供自己施用而持有上開海洛因毒品，並非為持有
    海洛因毒品而持有，應無持有海洛因毒品之犯行及犯行云云
    。惟按刑法業於九十四年一月七日修正，並自九十五年七月
    一日施行，修正後之刑法已刪除第五十六條連續犯之規定，
    是除具有集合犯、接續犯之特殊情形外，數行為間自應論以
    數罪而併合處罰。施用毒品之行為人各次施用毒品之行為，
    均係為滿足各該次之毒癮，於滿足毒癮後，該次行為即已完
    成，是各次均為獨立之行為，若有多次施用毒品行為，應係
    各自獨立構成同一施用毒品罪責（最高法院九十六年第九次
    刑事庭會議決議參照）。是刑法修正施行後，若有多次施用
    毒品犯行，應以一罪一罰論處，則毒品施用犯行既以一罪一
    罰論處，毒品施用、持有之吸收關係，亦應以緊接該次施用
    毒品行為前之持有毒品行為為限，至前次施用毒品犯行完成
    後，再另行起意持有毒品之行為，自仍應另以其非法持有毒
    品論處。查本件被告於九十五年八月八日晚間某時許施用第
    一級毒品海洛因乙次之行為，業經臺灣高雄地方法院於九十
    五年十二月十八日以九十五年度訴字第三九九一號判處有期
    徒刑十月確定（與其他施用第二級毒品部分定應執行有期徒
    刑一年），此觀被告之臺灣高等法院被告前案紀錄表即明，
    揆諸上開說明，自僅有緊接被告於九十五年八月八日某時施
    用第一級毒品海洛因前之持有海洛因行為，始為該次施用行
    為吸收，本案被告持有海洛因毒品之時間為九十五年十一月
    二十三日，已與其前次施用毒品犯行，相距達三個半月，顯
    見被告係於前次施用第一級毒品海洛因行為完成後，另行起
    意而持有本案上開五十一包海洛因毒品，自非前案既判力所
    及無疑。此外，被告於偵查中及本院審理時均供稱：伊當日
    剛到戰將遊藝場前向綽號「大胖」之男子購買上開海洛因毒
    品後旋遭警方查獲（見九十六年度偵字第六０五三號偵查卷
    第7頁；本院卷第74頁）等語，足認被告購買上開海洛因毒
    品後尚未及施用即為警查獲，而該批為警查獲之海洛因毒品
    既尚未及施用，其持有該批毒品行為自無為施用毒品行為吸
    收可言。是本件事證明確，被告持有上開海洛因之犯行，應
    堪認定，應依法論科。
四、按海洛因為毒品危害防制條例所定之第一級毒品，不得非法
    持有，毒品危害防制條例第二條第二項第一款定有明文。故
    核被告持有扣案海洛因毒品所為，係犯毒品危害防制條例第
    十一條第一項持有第一級毒品罪。至公訴意旨固認被告上開
    行為涉嫌販賣海洛因等語，固非無見，惟按犯罪事實應依證
    據認定之，無證據不得認定犯罪事實，刑事訴訟法第一百五
    十四條第二項定有明文。次按認定不利於被告之事實，須依
    積極證據，苟積極證據不足為不利於被告事實之認定時，即
    應為有利於被告之認定，更不必有何有利之證據。再事實之
    認定，應憑證據，如未能發現相當證據，或證據不足以證明
    ，自不能以推測或擬制之方法，為裁判基礎，最高法院三十
    年上字第八一六號、四十年台上字第八六號判例可資參照。
    而公訴意旨認被告涉犯販賣第一級毒品海洛因犯嫌，無非係
    以被告警詢中之自白、證人陳致宏、彭志嘉偵查中之證詞、
    上開扣案海洛因毒品及法務部調查局鑑定書資為論據。訊據
    被告堅詞否認有何販賣第一級毒品海洛因之犯行，辯稱：伊
    所持有之上開海洛因均係欲供自己施用等詞。經查，被告固
    於九十五年十一月二十四日警詢時供稱：伊向綽號「大胖」
    者購買毒品欲轉手販賣云云，而被告於同日移送檢察官複訊
    時即改口否認上情（見九十五年度偵字第三一０八四號偵查
    卷第33頁），是其警詢時之上開供述是否與事實相符，是否
    為被告為圖儘早移送而隨口杜撰，即非無疑；再對照本件員
    警並未查獲被告有何起意販賣第一級毒品海洛因予他人之直
    接證據（例如：聯絡販賣毒品之相關通訊監察譯文、通聯紀
    錄、分裝工具、磅秤等），復無查獲任何其他向被告連絡購
    買毒品之買家，自難僅以被告於警詢時尚有疑義之單一自白
    ，即認被告係意圖營利而販入海洛因。而被告為警查獲之海
    洛因毒品固已分裝為五十一包，然被告於本院審理時供稱：
    查扣毒品均為自己所要施用，此次向綽號「大胖」之成年男
    子購買時，對方拿一包香菸盒給伊裡面便已分裝為八中包及
    四十三小包（見本院卷第74頁、第75頁）等語明確，核與其
    為警查獲時之確以香菸盒包裝之狀態吻合，此有查獲物品照
    片乙幀在卷可佐（見九十五年度偵字第三一０八四號偵查卷
    第23頁下方照片）；參以上開海洛因毒品經送請法務部調查
    局鑑定後其合計淨重僅有3.33公克，對照被告自八十五年間
    起即有毒品相關前科達十餘筆，此觀其臺灣高等法院被告前
    案紀錄表即明，是由被告遭查獲毒品之合計淨重及被告之施
    用毒品前案以觀，其上開辯詞尚難謂悖於常情，是自難僅以
    上開扣案毒品之分裝狀態，即遽認被告係意圖營利而販入海
    洛因。此外，復查無其他積極證據可資認定被告涉有販賣第
    一級毒品、意圖販賣而持有第一級毒品犯行，是公訴意旨尚
    有未洽，惟販賣毒品、意圖販賣而持有毒品之高度行為包含
    低度之持有行為，且基本事實同一，爰變更檢察官起訴法條
    ，併此敘明。再毒品危害防制條例第十一條第四項規定持有
    毒品達一定數量者，加重其刑至二分之一，其標準由行政院
    定之。行政院即於九十三年一月七日公布「轉讓持有毒品加
    重其刑之數量標準」，其第二條第一款規定轉讓、持有第一
    級毒品淨重五公克以上，應加重其刑至二分之一。而本件被
    告「持有」第一級毒品之數量經鑑定淨重為3.33公克，業如
    前述，顯未逾此標準，自毋庸依前述規定加重其刑，附此敘
    明。又被告前於八十六年間因肅清煙毒條例案件，經臺灣高
    雄地方法院以八十六年度訴字第三四九二號判處有期徒刑三
    年三月，經提起上訴，再經臺灣高等法院高雄分院以八十七
    年度上訴字第五五九號駁回上訴確定，後於八十九年四月二
    十六日縮短刑期假釋出監，嗣因案撤銷假釋入監執行殘刑，
    迄九十二年八月十一日縮刑滿執行完畢等情，有臺灣高等法
    院被告前案紀錄表乙份在卷可按，其前受有期徒刑之執行完
    畢後，五年內故意再犯本件有期徒刑以上之罪，應依刑法第
    四十七條累犯規定加重其刑。爰審酌被告為高職畢業之智識
    程度，前有違反肅清煙毒條例、毒品危害防制條例之前科素
    行，猶不知改過向善，並衡酌其持有毒品海洛因達3.33公克
    ，數量難謂甚微，然念及其於犯罪後坦承持有毒品犯行，態
    度尚稱良好等一切情狀，量處如主文所示之刑，以資懲儆。
    又本件被告上揭犯行係在九十六年四月二十四日以前所為，
    而被告固曾因本案於九十六年一月三十日及同年五月一日二
    度經臺灣高雄地方法院檢察署發佈通緝，然分別業於九十六
    年一月三十一日及同年五月七日經緝獲到案，是其係於該條
    例施行前經通緝，並於中華民國九十六年罪犯減刑條例施行
    前經緝獲到案，自不受該條例第五條不得減刑規定之限制（
    最高法院八十一年度台非字第十二號判決參照），此外復無
    不得減刑之例外情形，合於中華民國九十六年罪犯減刑條例
    第二條第一項第三款之規定，爰依上開條例減其宣告刑二分
    之一。
五、末查，扣案疑似海洛因毒品五十一包，均確含海洛因成分等
    情，業如上述，均應依毒品危害防制條例第十八條第一項前
    段規定沒收銷燬之。又包裝上開開第一級毒品海洛因所用之
    外包裝袋五十一個，均為被告所有，且係用於包裹毒品，防
    止毒品漏逸、潮濕，以便於攜帶存放，為供被告持有毒品所
    用之物，業據被告供承在卷，應依刑法第三十八條第一項第
    二款，宣告沒收。
據上論斷，應依刑事訴訟法第二百九十九條第一項前段、第三百
條，毒品危害防制條例第十一條第一項、第十八條第一項前段，
刑法第十一條、第四十七條第一項、第三十八條第一項第二款，
中華民國九十六年罪犯減刑條例第二條第一項第三款、第七條，
判決如主文。
本案經檢察官陳則銘到庭執行職務。
中    華    民    國    97    年    5     月    30    日
                  刑事第一庭  審判長法  官  許進國
                                    法  官  黃琴媛
                                    法  官  曾宏揚
上列正本證明與原本無異。
如不服本判決，應於判決送達後十日內向本院提出上訴狀，上訴
書狀依法應敘述具體理由，如未敘述具體理由者，應於上訴期間
屆滿後二十日內補提理由書於本院（均應附繕本）。告訴人或被
害人如對於本判決不服者，應具備理由請求檢察官上訴，其上訴
期間之計算係以檢察官收受判決正本之日期為準。
中    華    民    國    97    年    5     月    30    日
                                    書記官  陳慶昀
附錄論罪科刑法條：
毒品危害防制條例第11條第1項
持有第一級毒品者，處 3 年以下有期徒刑、拘役或新臺幣 5 萬
元以下罰金。


司法院資訊處製作；財團法人民間司法改革基金會備份。
